【裁判字號】    98,抗,260
【裁判日期】    980722
【裁判案由】    聲請撤銷緩刑
【裁判全文】
臺灣高等法院高雄分院刑事裁定           98年度抗字第260號
抗  告  人
即受刑人    甲○○
上列抗告人因檢察官聲請撤銷緩刑案件，不服臺灣高雄地方法院
中華民國98年6 月24日裁定（98年度審撤緩字第93號），提起抗
告，本院裁定如下：
    主  文
原裁定撤銷，發回臺灣高雄地方法院。
    理  由
一、原審以：抗告人即受刑人甲○○因犯偽造有價證券罪，經臺
    灣嘉義地方法院於民國（下同）96年3 月30日，以95年度訴
    字第616 號判處有期徒刑1 年8 月，緩刑4 年，於96年5 月
    7 日確定在案，惟受刑人於緩刑期前之95年8 月22日更犯詐
    欺罪，經臺灣臺中地方法院於97年8 月28日，以97年度易字
    第2324號判處拘役50日，減為拘役25日，於同年8 月28日確
    定，是受刑人有刑法第75條之1 第1 項第1 款規定之情形，
    審酌受刑人所犯前後二案均係因貪圖不法利益所為，且罪質
    與內容有部分皆同是涉犯財產類型之罪，堪認難收矯治之效
    ，有對受刑人執行刑罰避免其再犯之必要，故認檢察官聲請
    撤銷緩刑，於法並無不合，應予准許，爰為撤銷受刑人緩刑
    宣告之裁定。
二、經查「受緩刑之宣告，緩刑期前因故意犯他罪，而在緩刑期
    內受得易科罰金之有期徒刑、拘役或罰金之宣告確定，足認
    原宣告之緩刑難收其預期效果，而有執行刑罰之必要者，得
    撤銷其宣告」，刑法第75條之1 第1 項第1 款定有明文。其
    立法理由略以：在緩刑期前受得易科罰金之有期徒刑、拘役
    或罰金之宣告者，如列為應撤銷緩刑之事由，未免過於嚴苛
    ，乃將之排除於刑法第75條應撤銷緩刑之事由，移列至75條
    之1 得撤銷緩刑款項下，俾使法官依被告犯罪情節，而裁量
    是否撤銷先前緩刑之宣告，亦即於上揭得撤銷緩刑之情形，
    法官應依職權本於合目的性之裁量，妥適審酌被告所犯前後
    數罪間，關於法益侵害之性質，再犯之原因，違反法規範之
    情節是否重大，被告主觀犯意所顯現之惡性及反社會性等情
    ，是否已使前案原為促使惡性輕微之被告或偶發犯、初犯改
    過自新而宣告之緩刑，已難收其預期之效果，而確有執行刑
    罰之必要，此與刑法第75條第1 項所定二款要件有一具備，
    即毋庸再行審酌其他情狀，應逕予撤銷緩刑之情形不同。查
    受刑人係於95年2 月27日某時，在嘉義市○○街154 號「黃
    于修齒顎矯正專科診所」附近之馬路旁，以虛之「黃宗哲
    」名義，偽造當日面額新臺幣（下同）30萬元之本票1 紙，
    至該診所向友人官佳瑩佯稱其舅舅黃宗哲之公司需資金週轉
    ，以該本票為擔保，言明於同年3 月1 日清償，向官佳瑩騙
    借6 萬元，嗣受刑人未依約清償借款，且官佳瑩查悉受刑人
    並無名為「黃宗哲」之舅舅，方知受騙，訴請偵辦，受刑人
    於偵審中對於上開犯行坦承不諱，臺灣嘉義地方法院認受刑
    人係牽連犯偽造有價證券及詐欺二罪，而從一重論以偽造有
    價證券罪，惟以受刑人偽造上開本票，僅持以向告訴人詐欺
    6 萬元，金額非鉅，並交付以其本名書立之借據予告訴人收
    執，且於該院行準備程序時，當庭與告訴人和解，更向告訴
    人下跪道歉，告訴人亦表示願原諒受刑人，受刑人應係一時
    短於思慮而罹犯重典，核其所為，實屬情輕法重，客觀上足
    以引起同情，如科以最低度之刑，猶嫌過重且失之苛酷，乃
    依刑法第59條減輕其刑，科處有期徒刑1 年8 月，並諭知緩
    刑4 年，實甚妥適。雖受刑人於此案判決確定前之95年8 月
    19 日 ，將其陽信銀行小港分行存摺、提款卡提供給不詳之
    詐欺集團成員使用，詐欺集團成員即於翌日在奇摩網站偽拍
    賣物品，通知在台中市競標之呂俊逸，以其以2,300 元得標
    ，要其將款匯至受刑人之帳戶，因呂俊逸未取得標購之物，
    查覺受騙，報警循線查獲受刑人，臺灣嘉義地方法院審理後
    ，以受刑人辯稱存摺、提款卡係在高雄市○○路上遺失之情
    為不可採，有幫助詐欺之犯行，科處受刑人拘役50日，減為
    拘役25日，此有前揭臺灣嘉義地方法院及臺灣臺中地方法院
    判決書附卷可考。惟受刑人後案幫助詐欺罪係發生於前案偽
    造有價證券判決確定之前，其所幫助詐得之財物僅2,300 元
    ，且其係將存摺、提款卡提供他人，與直接對他人施以詐騙
    之行徑，輕重程度究不可同日而語；而受刑人於抗告狀陳稱
    ：其育有1 子2 女，年齡分別為5 歲及2 歲，尚需父母提
    ，其妻吳佩佩目前無故離家出走，3 名幼兒獨恃其1 人扶養
    ，倘其因撤銷緩刑而入監服刑，3 名幼兒將失依靠等語，實
    情如何，尚待查明，而受刑人違反上開規定之情節是否重大
    ，則攸關應否撤銷其緩刑宣告，從事審判者就撤銷緩刑此攸
    關受刑人重大權益之事，應本諸哀矜勿喜之心嚴肅審核，非
    不得已實不應輕易撤銷，原審徒以前後兩案罪質部分相同，
    即認緩刑之宣告對受刑人難收矯治之效果，尚嫌率斷，是受
    刑人抗告指摘原裁定不當，為有理由，應由本院將原裁定予
    以撤銷，發回原審法院，另為適當之裁定。
三、據上論結，應依刑事訴訟法第413條前段，裁定如主文。
中    華    民    國    98    年    7     月    22    日
                  刑事第四庭    審判長法  官  蕭權閔
                                      法  官  吳進寶
                                      法  官  陳吉雄
以上正本證明與原本無異。
本件裁定不得再抗告。
中    華    民    國    98    年    7     月    24    日
                                      書記官  郭蘭蕙


司法院資訊處製作；財團法人民間司法改革基金會備份。
